【裁判字號】    98,重訴,431
【裁判日期】    990906
【裁判案由】    拆屋還地等
【裁判全文】
臺灣板橋地方法院民事判決             98年度重訴字第431號
原      告  丙○○
訴訟代理人  劉孟錦律師
複代理人    吳純怡律師
            周珮琦律師
被      告  戊○○
被      告  甲○○
被      告  乙○○
共      同
訴訟代理人  詹德柱律師
複代理人    連阿長律師
上列當事人間請求拆屋還地等事件，經本院於民國99年8 月25日
言詞辯論終結，判決如下：
    主      文
被告戊○○應將坐落臺北縣永和市○○段910 地號土地上，如附
件所示第1頁面積為18.51平方公尺（第1層）及8.56 平方公尺（
第2 層）之建築物部分拆除，並將該占用之土地騰空交還原告及
其他全體共有人；併應自民國96年7 月10日起至交還上開土地之
日止，按月給付原告新台幣壹佰捌拾捌元。
被告甲○○應將坐落臺北縣永和市○○段910 地號土地上，如附
件所示第2頁面積28.51平方公尺（第1層）及21.23平方公尺（第
2 層）之建築物拆除，並將該占用之土地騰空交還原告及其他全
體共有人；併應自民國96年7 月10日起至交還前開土地之日止，
按月給付原告新台幣貳佰玖拾元。
被告乙○○應將坐落臺北縣永和市○○段910 地號土地上，如附
件所示第3頁面積25.98平方公尺（第1層）及11.19平方公尺（第
2 層）之建築物部分拆除，並將該占用之土地騰空交還原告及其
他全體共有人；併應自民國96年7 月10日起至被告交還上開土地
之日止，按月給付原告新台幣貳佰陸拾肆元。
原告其餘之訴駁回。
訴訟費用由被告戊○○負擔千分之253 、被告甲○○負擔千分之
391、被告乙○○負擔千分之256。
本判決第1 項於原告以新台幣壹佰陸拾伍萬元為被告戊○○供擔
保後，得假執行。但被告戊○○以新台幣壹萬元預供擔保後，免
為假執行。
本判決第2 項於原告以新台幣肆佰伍拾萬元為被告甲○○供擔保
後，得假執行。但被告甲○○以新台幣壹萬伍仟元預供擔保後，
免為假執行。
本判決第3 項於原告以新台幣參佰參拾萬元為被告乙○○供擔保
後，得假執行。但被告乙○○以新台幣壹萬參仟元預供擔保後，
免為假執行。
原告其餘假執行之聲請駁回。
    事實及理由
一、按民事訴訟法第255條第1項第3 款規定：「訴狀送達後，原
    告不得將原訴變更或追加他訴。但有下列各款情形之一者，
    不在此限：....(三)擴張或減縮應受判決事項之聲明者。..」
    。查本件原告起訴請求：(一)被告應將坐落臺北縣永和市○○
    段910 地號土地上，如起訴狀附圖所示黃色部分（面積以實
    測為準）範圍內之地上物拆除，並將占用之土地騰空交還原
    告及其他全體共有人。(二)被告等應連帶自96年7 月10日起至
    交還占用範圍土地之日止，按月給付原告1355元。嗣起訴狀
    繕本送達被告後，原告追加聲明為：(一)被告等應將坐落臺北
    縣永和市○○段91 0地號土地上，如附件所示之第1、2層建
    物增建部分拆除，並將占用之土地騰空交還原告及其他全體
    共有人。(二)被告應連帶自96年7月10 日起至交還占用範圍土
    地之日止，按月給付原告1684元。其中拆屋還地之訴部分，
    就請求範圍並未有增減，僅係於測量後，原告補正明確、特
    定之聲明。惟就請求金錢給付之訴部分，則為擴張應受判決
    事項之聲明，揆諸前開法文規定，是原告為訴之追加，於法
    有據，應予准許，合先指明。
二、原告起訴主張：
  (一)兩造均為坐落臺北縣永和市○○段910 地號（下稱系爭土地
    ）上建物臺北縣「文福捷運天廈」之區分所有權人。原告就
    系爭土地之應有部分為247/10000 。被告等人擅自在系爭土
    地之法定空地及防火巷上，以磚牆圈圍增建方式（下稱系爭
    增建）無權佔用原告共有如附件所示面積之土地，不僅侵害
    原告之所有權，被告等人亦因此受有相當於租金之不當利益
    ，致原告受有損害。
  (二)請求權基礎：
    (1)系爭土地為法定空地及防火巷，為原告、被告等人及其他
      區分所有權人所共有，被告等人既無權占有共有系爭土地
      ，原告依民法第767條、第821條規定請求被告等人將占用
      範圍內之建物拆除並交還占用土地於原告及其他全體共有
      人。
    (2)系爭增建之土地依建築設計係屬留設之法定空地，縱有分
      管或約定專用權（原告否認有分管或約定專用），依法仍
      應本於共有物之用法，依其性質、構造使用之，且無違共
      有物之使用目的始為合法（最高法院81年台上字第2570號
      判決、81年台上字第1802號判決、82年台上字第1802號判
      決、82年台上字第2284號判決參照）。查系爭增建之土地
      既屬大樓之法定空地及防火巷，自應保持空地之原狀而為
      使用，不得任意加蓋建築物，影響全體住戶居住之公共安
      全，始得謂本於共有物本來之用法，依其性質、構造而為
      使用。乃被告等人竟搭建違建，而以該空地及防火巷做為
      自己之室內並以磚牆阻隔而為使用，自非依該空地之性質
      及構造而使用，有違空地及防火巷之使用目的，又未經其
      他共有人之同意，自非合法。
    (3)按共有人如逾越其應有部分之範圍使用收益時，即係超越
      其權利範圍而為使用收益，其所受超過利益，要難謂非不
      當得利，最高法院著有55年臺上字第1949號判例；而無法
      律上之原因而受利益，致他人受損害者，應返還其利益；
      不當得利之受領人，依其利益之性質或其他情形不能返還
      者，應償還其價額；又因故意或過失，不法侵害他人之權
      利者，負損害賠償責任；數人共同不法侵害他人之權利者
      ，連帶負損害賠償責任；負損害賠償責任者，除法律另有
      規定或契約另有訂定外，應回復他方損害發生前之原狀；
      不能回復原狀或回復顯有重大困難者，應以金錢賠償其損
      害，民法第179條、第181條但書、第184條第1項前段、第
      185條第1項、第213條第1 項、第215條各有明定。被告等
      人無權占有系爭共有土地，而受有利益，致原告無從使用
      該部分土地而受有損害，依上開規定，被告等人自應連帶
      對原告負侵權行為損害賠償及返還不當得利之責任，又該
      項利益性質上無法返還，是應償還其價額。
    (4)按無權占有他人土地，土地所有人所受之損害及無權占有
      人所獲得之利益，均為相當於租金之利益，乃社會之通念
      ；又土地法第105 條、第97條關於按基地申報地價比例計
      收租金之規定，於損害賠償事件雖非當然一體適用，然未
      嘗不可據為計算賠償之標準，最高法院亦著有49年度臺上
      字第1230號判例可資參照。又建築基地之租金，依土地法
      第105條準用同法第97條第1項規定，以不超過申報價額年
      息百分之10為限。經查，系爭土地位於永和市鬧區，審酌
      基地位置、工商繁榮程度、利用基地人之受利益情況、鄰
      地租金情況等全盤狀況，應按如附件所示面積及系爭土地
      申報地價之年息百分之10計算相當於租金之不當得利為妥
      適（計算式如後）。原告自96年7 月10日取得系爭土地應
      有部分時，系爭增建業已存在，爰請求被告應連帶自96年
      7月10日起至交還占用範圍土地之日止，按月給付原告168
      4 元。【計算式：系爭土地申報地價為每平方公尺新台幣
      164,520元，原告占用面積共計為49.74平方公尺，原告應
      有部分為 247/10000，茲以此計算每月不當得利金額，計
      算式如下：164,520×49.74×10％×247/10000×1/12 ＝
      1684（元以下4捨5入）】。
  (三)原告訴之聲明：
    (1)被告等應將坐落臺北縣永和市○○段910 地號土地上，如
      附件所示面積之第1、2層建物增建部分拆除，並將占用之
      土地騰空交還原告及其他全體共有人。
    (2)被告應連帶自96年7 月10日起至交還占用範圍土地之日止
      ，按月給付原告1684元。
    併陳明願供擔保，請准宣告假執行。
三、被告辯稱：
  (一)被告並非無權占用系爭土地：
    (1)關於系爭增建乃建商於79年間興建完成並取得使用執照後
      ，所進行之二次施工，依竣工圖所示，建商將系爭大樓之
      左、右及後側之平台及部分排水溝自一樓部分向上為全棟
      之增建，而後建商再依與地主之合建契約比例，一部分交
      付與地主，一部分自行出售。系爭增建為系爭大樓興建完
      成時即已存在，並非被告另行增建，且占用系爭法定空地
      之住戶不僅一樓之住戶，而係全棟住戶包括原告在內。
    (2)系爭增建自80年系爭大樓興建完成明即已存在，歷有年所
      ，附近鄰居及住戶等均可共見共聞，全體住戶從未為任何
      反對之意思表示，顯已有默示之分管約定存在，此一事實
      ，原告於96年間買受系爭房地時，自應已知悉。況且「按
      所謂默示之意思表示，除依表意人之舉動或其他情事，足
      以間接推知其有承諾之效果意思者外，倘單純之沉默，依
      交易上之慣例或特定人間之特別情事，在一般社會之通念
      ，可認為有一定之意思表示者，亦非不得謂默示之意思表
      示（參看本院21年上字第1598號及29年上字第762 號判例
      意旨）。又公寓大廈等集合住宅之買賣，建商與各承購戶
      約定，公寓大廈之共有部分或其基地之空地由特定共有人
      使用者，除別有規定外，應認共有人間已和意成立分管契
      約。倘共有人已按分管契約占有共有物之特定部分，他共
      有人嗣後將其應有部分讓與第三人，除有特別情事外，其
      受讓人對於分管契約之存在，通常即有可得而知之情形，
      而應受分管契約之拘束。查原審審據上開事證，綜合研判
      ，並依取捨證據、認定事實之職權行使，合法認定「環翠
      儷宮大廈」建造完工，住戶即各自於其空地及屋頂空間加
      蓋違建使用迄今，歷有年所，鄰居均可共見共聞，大廈住
      戶當無不知之理，並認被上訴人於該大廈空地加蓋系爭違
      建，全體住戶未為反對之意思，顯非單純之沉默，而係默
      許同意其分管之協議，進而論斷被上訴人系爭違建難謂為
      無權占有，依上說明，即無不合。」最高法院97年台上字
      第909 號判決明載此旨。依上開判決意旨所示，原告自應
      受該默示分管約定所拘束，原告主張本件被告為無權占用
      云云，即無可採。
    (3)依捷運天廈公寓大廈第五屆區分所有權人，於96年12月12
      日所召開之會議記錄第九點提案討論一所示，關於系爭增
      建之議題，系爭大樓之區分所有權人亦曾表決同意，由系
      爭增建之區分所有權人，按其增建之坪數繳納管理費，以
      每月每坪45元收取，除原告外，其於之區分所有權人均同
      意依此標準收取管理費，足證明系爭大樓已有分管約定之
      存在，否則將難以有此決議共識。
    (4)依被告所有建物之謄本登記所示，使用執照圖說上所載之
      平台及陽台部分，均為被告所有之合法附屬建物，非如原
      告主張無權占用部分，原告要求拆遷返還，顯無理由。
    (5)依使用執照所示，系爭大樓之左右兩側為預留之空地，其
      目的乃經動力分析之結果所預留之碰撞距離，並非防火間
      隔（即俗稱之防火巷），並非屬於公寓大廈管理條例第 7
      條不得約定專用之範圍，本棟大樓既然已有分管約定，原
      告要求拆遷返還，亦無理由。
    (6)依上所述，被告占用系爭增建之部分，乃基於分管之約定
      或至少係基於默示之分管契約，原告請求拆屋還地，自無
      理由。
  (二)被告請求相當於租金之不當得利為無理由：
    (1)系爭增建被告並非無權占有，而係基於分管約定，自無不
      當得利之情事，原告請求不當得利，自屬無據。
    (2)被告等占用之面積應屬可得區分及確定之情事，亦無法律
      或契約約定應負連帶責任之情事，原告請求被告等就該不
      當得利部分，應負連帶給付之責任，顯有違誤。
    (3)系爭土地位於台北縣永和市區，其所處之基地位置及工商
      聚集之程度亦僅屬一般，並無特別熱鬧或繁榮之情事，原
      告亦未舉證其鄰近土地利用、租金收益等全盤狀況，而逕
      按土地法97條之規定以土地申報地價年息10% 計算相當於
      租金之不當得利金額，顯無理由。
  (三)被告答辯聲明：原告之訴及假執行之聲請均駁回。併陳明如
    受不利之判決，願供擔保請准宣告免假執行。
四、本件兩造不爭執之事實：
  (一)兩造均為系爭土地共有人及「文福捷運天廈」建物區分所有
    權人，原告係於96年7 月10日始取得（基於買賣契約關係）
    系爭土地應有部分一萬分之247 之事實，併有系爭土地登記
    謄本可稽（見本院調字卷第9頁）。
  (二)關於原證2現場照片（見本院調字卷第10、11頁）及原證3竣
    工圖（見本院調字卷第12頁）為真正。
  (三)就附件所示測量成果圖為真正，且為被告占有中之事實。
  (四)被告戊○○為台北縣永和市○○路373 號、被告甲○○為同
    路375號、被告乙○○為同路377號建物所有權人之事實，並
    有建物登記謄本在卷可稽（見本院卷第57至62頁）。
五、本件兩造爭執點，在於：(一)被告是否有權占有，如附件所示
    面積之土地？(二)原告得否請求被告給付不當得利？茲分別論
    述如下：
  (一)被告無權占有如附件所示之土地，應負拆屋還地之義務：
    (1)本院依被告聲請通知證人丁○○即與被告合建之建商到院
      作證，依其證言：「當時興建完成後，依照建照之範圍興
      建，我交屋給地主，當時是合建的，地主分配的部分如測
      量成果圖，地主另外私下找我的下包再增建出來的，增建
      的部分我都沒有參與，只是我知道這件事情，當時我還在
      臺灣。被告三人都是地主。....增建完之後到現在都沒有
      變。」（見本院卷第102 頁反面），兩造就證人丁○○並
      未有爭執（見同上本院卷頁），且證人丁○○亦無兩造有
      何糾葛，殊無偽證之必要，是證人丁○○所為上開之證言
      ，自可採信。準此以觀，系爭增建係被告自為增建，並非
      建商即證人丁○○增建後交付被告，應可認定。
    (2)本院依被告聲請調取臺北縣政府工務局「79年永使第 068
      號」使用執照（含建造執照）全卷，依該卷內顯示，如附
      件所示之土地範圍，核係屬法定空地及防火間隔甚明（見
      本院卷第63頁）。準此，系爭增建之範圍，自非屬被告單
      獨所有之台北縣永和市○○路373號、375號、377 號建物
      之範圍，要係屬「文福捷運天廈」區分所有權人共有之土
      地甚明。是被告辯稱系爭增建部分，為被告所有之合法附
      屬建物云云，尚有誤會，要不可取。
    (3)被告辯稱：被告係基於分管契約而占有如附件所示之面積
      等語。但為原告所否認，則依民事訴訟法第277 條本文規
      定，被告應就其主張此部分積極有利之事實，負舉證證明
      之責任，惟被告並未就其與「文福捷運天廈」區分所有權
      人具有分管契約之事實，舉證以實其說。
      至於，被告援引最高法院97年台上字第909 號判決意旨，
      認原告應受默示分管約定所拘束等語，惟上開最高法院之
      判決，並非判例自無拘束本院之法律上效力，且該各案情
      節核與本件有異，並非相同，亦無得援引該判決意旨作為
      認定原告應受默示分管約定所拘束；
      又系爭增建部分，依「文福捷運天廈」外觀觀察，具有一
      體性，且係相同於本體建築之磁磚顏色、樣式，除特別查
      詢建造執照及使用執照之資料，否則難以逕自「文福捷運
      天廈」外觀，可以明顯認定確有增建之事實，此有卷附照
      片可稽（見本院調字卷第10、11頁），自不得以被告自「
      文福捷運天廈」興建後迄今，已接近約二十年，「文福捷
      運天廈」區分所有權人均未有異議，逕以認定「文福捷運
      天廈」區分所有權人確為明知而默示同意由被告分管系爭
      增建之土地範圍。再者，原告於96年7 月10日取得（因買
      賣原軟）系爭土地之共有權，此有卷附土地登記謄本可考
      （見本院調字卷第9 頁），縱令被告辯稱：捷運天廈公寓
      大廈第五屆區分所有權人，於96年12月12日會議表決除被
      告外其餘區分所有權人均同意被告按系爭增建之坪數繳納
      管理費，以每月每坪45元收取屬實，則既未得原告同意，
      自不得認定系爭增建之土地範圍已有分管約定存在事實。
      基上，足見系爭增建之土地範圍，並未有明示或默示分管
      契約存在之事實，應可認定。
    (4)按「區分所有人就共有部分有專用權者，仍應本於共有物
      本來之用法，依其性質、構造使用之，且無違共有物之使
      用目的始為合法」（最高法院82年台上字第102 號判決意
      旨參照）。又依被告系爭增建時（79、80年間）有效之建
      築法第11條規定：「本法所稱建築基地，為供建築物本身
      所占之地面及其所應留設之法定空地。建築基地原為數宗
      者，於申請建築前應合併為一宗。」、「前項法定空地之
      留設，應包括建築物與其前後左右之道路或其他建築物間
      之距離，其寬度於建築管理規則中定之。」、「應留設之
      法定空地，非依規定不得分割、移轉，並不得重複使用；
      其分割辦法，由內政部定之。」（第3 項嗣修正「應留設
      之法定空地，非依規定不得分割、移轉，並不得重複使用
      ；其分割要件及申請核發程序等事項之辦法，由中央主管
      建築機關定之。」）；及公寓大廈管理條例第9 條第1、2
      、3 項規定：「各區分所有權人按其共有人之應有部分比
      例，對建築物之共用部分及其基地有使用收益之權。但另
      有約定者從其約定。」「住戶對共有部分之使用應依其設
      置目的及通常使用方法為之。但另有約定者，從其約定。
      」「前2 項但書所約定事項，不得違反本條例、區域計畫
      法、都市計畫法及建築法令之規定。」。又依本院職權所
      知悉法定空地作為防火間隔使用，目的在阻隔火劫蔓延，
      藉以逃生避難之用，亦經內政部以66年3 月12日台內營字
      第73145號函釋在案。
      如前所述，如附件所示之土地範圍，既係屬法定空地及防
      火間隔，縱令被告與原告及其他共有人間確有分管之協議
      ，允許被告使用如附件所示之土地，但其使用不能超出一
      般社會通念所能接受之管理使用方式，尤不能有違公寓大
      廈管理條例、都市計畫法、區域計畫法及建築法令之規定
      。但查如附件所示之土地核屬法定空地、防火間隔，即不
      得建築房屋，為眾所週知，被告於如附件所示之土地上搭
      蓋建物，顯然逾越一般社會通念所能接受之使用方式，且
      有違建築法令，自屬違章建築，應不在協議分管使用定約
      定之範圍內。縱令確經其他共有人同意增建，亦違反上開
      強制規定，依民法第71條規定亦屬無效。準此，難認系爭
      土地區分所有權人有協議分管約定之效力，被告自無得於
      如附件所示之土地上搭蓋系爭增建之權利，應可認定。
    (4)按所有人對於無權占有其所有物者，得請求返還之，對於
      妨害其所有權者，得請求除去之；各共有人對於第三人，
      得就共有物之全部為本於所有權之請求。但回復共有物之
      請求，僅得為共有人全體之利益為之，民法第767 條、第
      821條分別定有明文。
      查如附件所示之土地範圍，為法定空地及防火隔間，為兩
      造及其他區分所有權人所共有，被告既無分管契約存在之
      事實，而無權占有共有如附件所示面積之土地範圍，已如
      前述，且被告係各別占有使用如附件所示土地之範圍（亦
      即被告戊○○占有台北縣永和市○○路373 號範圍部分之
      增建部分、被告甲○○占有同路375 號範圍之增建部分、
      被告乙○○占有同路377 號範圍之增建部分。），並非共
      同占有前述土地使用，則原告依上開規定之法律關係，請
      求被告應各別負拆除如附件所示第1至3頁之增建物，並返
      還各該部分之土地予原告及其餘共有人，為有理由，應予
      准許；至於各別被告未占有部分（亦被告戊○○僅有如附
      件第1 頁所示之土地部分，並未占用第2、3頁所示之土地
      ，被告甲○○僅有如附件第2 頁所示之土地部分，並未占
      用第1、3頁所示之土地，被告乙○○僅有如附件第3 頁所
      示之土地部分，並未占用第1、2頁所示之土地。），則原
      告請求拆屋還地部分，則屬無據，應予駁回。
  (二)原告得請求被告給付不當得利額：
    (1)按無法律上之原因而受利益，致他人受損害者，應返還其
      利益，民法第179 條前段定有明文。又依不當得利之法則
      請求返還不當得利，以無法律上之原因而受利益，致他人
      受有損害為其要件，故其得請求返還之範圍，應以對方所
      受之利益為度，非以請求人所受損害若干為準，無權占有
      使用他人土地，可能獲得相當於租金之利益為社會通常之
      觀念（最高法院61年台上字第1695號判例意旨參照）。查
      被告無權占有使用原告共有如附件所示面積之土地，已如
      前述，則被告自獲有利益，致原告受有不能使用收益該部
      分土地之損害，則原告起訴請求被告給付相當於租金之不
      當得利，核屬有據。
    (2)按建築基地之租金，依土地法第105條準用同法第97條第1
      項規定，以不超過申報價額年息百分之10為限。惟基地租
      金之數額，除以基地申報地價為基礎外，尚須斟酌基地之
      位置，工商業繁榮之程度，承租人利用基地之經濟價值及
      所受利益等項，並與鄰地租金相比較，以為決定，並非必
      達申報總地價年息百分之十最高額（最高法院68年台上字
      第3071號判例意旨參照）。是原告主張應按被告占用系爭
      土地範圍之申報地價百分之十計算不當得利之金額，為本
      院所不採。
    (3)本院審酌被告各別占用如附件第1、2、3 頁所示之面積，
      且參考系爭土地之公告土地現值為每平方公尺164520元，
      此有卷附土地謄本在卷可稽（見本院調字卷第9 頁），且
      依系爭土地所在位置靠近台北縣永和市○○街、宜安路位
      置之十字路口處、離捷運永安市場站約四百公尺左右、附
      近商店林立、被告所有之建物亦係供商店使用、尚屬繁榮
      地段，且被告所占用之土地屬法定空地及防火間隔，本質
      上原告得使用範圍，具有應受一定法規之限制，非可等同
      一般空地使用之價值等一切情狀，本院認依上開被告各別
      占用如附件所示第1、2、3頁面積之申報地價百分之3計算
      不當得利之金額為當，亦即被告戊○○應按月給付188 元
      、被告甲○○應按月給付290 元、被告乙○○應按月給付
      264元。【計算方式：系爭土地申報地價為每平方公尺164
      520元，被告戊○○占用面積18.51平方公尺、被告甲○○
      占用面積28.51平方公尺、被告乙○○占用面積25.98平方
      公尺，而原告應有部分為247/10000 ，計算每月不當得利
      金額，計算如下：
      被告戊○○部分：
      164520×18.51×3％×247/10000×1/12＝188元（元以下
      均採4捨5入，以下均同。）。
      被告甲○○部分：
      164520×28.51×3％×247/10000×1/12＝290元。
      被告乙○○部分：
      164520×25.98×3％×247/10000×1/12＝264元】。
      再者，原告係於96年7 月10日始取得系爭土地之應有部分
      ，此有卷附土地登記謄本可稽（見本院調字卷第9 頁），
      則原告係自96年7 月10日起即受有不能使用系爭增建部分
      之共有土地之損害，應可採信。準此，原告請求自96年 7
      月10日起至被告各返還如附件所示第1、2、3 頁土地之日
      止，被告戊○○應按月給付188 元、被告甲○○應按月給
      付290元、被告乙○○應按月給付264元，為有理由，應予
      准許；逾此部分之請求，為無理由，應予駁回。
    (4)原告請求被告負連帶給付不當得利。惟被告三人係各自占
      有如附件所示第1、2、3 頁之土地使用，所獲得之利益，
      係被告各自獲取占用土地範圍之利益，被告三人並非共同
      受有利益，依法並無應負連帶給付之義務。是原告請求被
      告負連帶給付義務，為無理由，應予駁回。
    (5)原告依民法第179 條規定請求返還不當得利，為有理由，
      已如前述，則原告另依民法第184條第1項、第185條第1項
      規定，請求損害賠償之訴部分，因原告請求目的同一，是
      其二請求權核屬競合，自屬應擇一裁判，本院自無另再就
      侵權行為損害賠償之訴部分為裁判之必要，併此指明。
五、原告勝訴部分，兩造均陳明願供擔保，聲請宣告准或免為假
    執行，核無不合，爰分別酌定相當擔保金額准許之。至於原
    告敗訴部分，則其假執行之聲請失所附麗，應予駁回。
六、本件事證已臻明確，兩造其餘攻擊防禦方法及所提證據，於
    判決結果不生影響，爰不一一論列，併此敘明。
七、訴訟費用負擔之依據：民事訴訟法第79條、第85條第1項。
中    華    民    國    99    年    9    月    6      日
                  民事第二庭    法  官  李行一
以上正本係照原本作成
如對本判決上訴，須於判決送達後20日內向本院提出上訴狀。如
委任律師提起上訴者，應一併繳納上訴審裁判費。
中    華    民    國    99    年    9    月    6      日
                                書記官  蔡於衡

司法院資訊處製作；財團法人民間司法改革基金會備份。
